臺灣桃園地方法院民事判決　　　　　　　100年度訴字第872號
原　　　告　黃麗玲
訴訟代理人　李萌燁
被　　　告　陳敏雄
上列當事人間請求損害賠償事件，於民國100 年9 月8 日辯論終
結，本院判決如下：
    主  文
被告應給付原告新台幣參佰伍拾柒萬肆仟參佰捌拾壹元，及自民
國一百年七月十五日起至清償日止，依週年利率百分之五計算之
利息。
原告其餘之訴駁回。
訴訟費用由被告負擔百分之七十一，餘由原告負擔。
本判決經原告提出新台幣壹佰壹拾玖萬元供擔保，得假執行。
原告其餘假執行之聲請駁回。
    事實及理由
一、被告經合法通知，未於言詞辯論期日到場，查無民事訴訟法
    第386 條各款所列情形，爰依原告之聲請，由其一造辯論而
    為判決（按被告在監執行中，惟因表示不願提解出庭辯論之
    意，有被告出庭意見表2 份附於本院卷第58、169 頁為憑，
    故本院僅對被告寄發言詞辯論期日之開庭通知書而不予提解
    ，附此敘明）。
二、原告主張：原告因被告之縱火犯行，致賴以維生之李振馨香
    鋪店面即門牌號碼桃園縣桃園市○○路○段315之4號，及承
    租之兩間倉庫即門牌號碼桃園縣桃園市○○路○段317號2樓
    之12均遭燒毀，修復期間長達3 個月，而以平均每日營業額
    新台幣（下同）6,000 元、請求期間90日計算，合計營業損
    失共540,000 元。又被告此縱火不法侵權行為亦造成原告支
    出修繕費用674,731 元及存貨損害費用2,800,350 元，合計
    共3,474,081 元。另原告財產一夕燒毀，其中身心痛苦難言
    ，更因精神壓力導致睡眠障礙，爰請求精神損害賠償1,000,
    000 元。為此，爰依民法第184條第1、2項、第196條、第21
    3 條、第195條規定提起本件訴訟。聲明：被告應賠償原告
    5,014,081 元，並自起訴狀繕本送達之翌日即100 年6 月9
    日起至清償日止，按年利率5 ％計算之利息。
三、被告未為任何聲明及陳述。
四、原告主張原告所經營之李振馨香舖及倉庫內存貨及用品於98
    年6 月12日因被告縱火引燃同商場大樓前騎樓停放之機車，
    因而遭延燒焚燬之事實，業據原告提出桃園縣消防局火災證
    明書、現場照片為憑，並經本院依職權調取本院刑事庭98年
    度訴字第735 號陳敏雄公共危險等案卷核閱甚詳，而陳敏雄
    故意縱火之行為並經本院刑事庭依殺人未遂罪名，判處有期
    徒刑6 年確定，有該案判決書附卷可查，此部分事實堪認屬
    實。
五、按因故意或過失，不法侵害他人之權利者，負損害賠償責任
    ，民法第184 條第1 項前段定有明文。查被告毀損原告所有
    之物，又被告之行為與本件火災有相當因果關係，並應負全
    部之失火責任，是原告自得援引前開法條規定，請求賠償損
    害，茲就原告請求之項目逐項論述如下：
  (一)營業損失部分：原告主張其經營之香舖因遭被告燒毀，修復
    期間為3 個月（98年6 月12日至98年9 月12日），依平均營
    業額每日6 千元計算，受有營業損失54萬元，並提出營業及
    生活開支單據為憑。按損害賠償，除法律另有規定或契約另
    有訂定外，應以填補債權人所受損害及所失利益為限，民法
    第216 條第1 項訂有明文，查原告當庭陳明其所主張之6000
    元為每日營業收入，並未扣除成本（見本院卷第199 頁），
    惟因營業成本原屬原告經營商業所應負擔之部分，不得向被
    告請求，故計算所失利益時，自應將成本扣除，是原告請求
    以每日6000元計算其營業損失，並非合理。本院審酌原告所
    提出之98年1 至3 月營業稅繳款書所載銷售額288,900 元（
    見本院卷第72頁），經原告說明該金額為淨利（見本院卷第
    199 頁），再對照原告所提出之98年度支出統計表記載98年
    4 至6 月之營業稅與1 至3 月相同（見本院卷第62頁），可
    見4 至6 月之營業額亦為288,900 元，以此資料推認原告7
    至9 月營業額亦應以288,900 元為合理，又依原告上開支出
    統計表之記載，原告於98年7 至9 月亦有營業稅1,896 元之
    支出，依相同稅率計算，原告於98年7 至9 月仍有營業額18
    9,600 元，因此原告主張之營業損失，於99,300元之範圍內
    為可採。
  (二)修繕費用：原告主張因上開香舖及倉庫遭燒燬，故支出相關
    修繕費用674,731 元，並提出統一發票、出貨保管單、客戶
    訂購單、估價單、報價單等件為證（見本院卷第8 至17頁）
    ，本院認原告所主張之此部分支出為合理，且被告經合法通
    知不願到庭，亦未提出任何聲明或陳述，視同自認，是原告
    受有此部分金額之損失應堪認定。
  (三)存貨損失：原告主張其經營之香舖及倉庫中尚有價值2,800,
    350 元之存貨遭燒燬，並提出客戶收款表、出貨單、估價單
    、應收帳款簡要表、銷貨單、請款單、送貨單等件為證（見
    本院卷第18至47頁），本院認原告所主張此部分損失為合理
    ，且被告經合法通知不願到庭，亦未提出任何聲明及陳述，
    視同自認，是原告受有此部分損失應予認定。
  (四)慰撫金：原告主張其因本件被告縱火燒燬香舖及倉庫導致緊
    張性頭痛，受有非財產上之損害等語。惟按不法侵害他人之
    身體、健康、名譽、自由、信用、隱私、貞操或不法侵害其
    他人格法益而情節重大者，被害人雖非財產上之損害，亦得
    請求賠償相當之金額，民法第195 條第1 項定有明文。本件
    被告縱火所侵害者為原告之財產權，原告所主張健康受損縱
    認屬實，無非為間接影響，故被告之行為並未對於原告之身
    體、健康、名譽、自由、信用、隱私、貞操等人格權法益有
    所侵害，是原告此部分之主張，與法律規定尚有未合，即屬
    無據。
  (五)綜上所述，原告得請求之金額為3,574,381 元。（計算式：
    99,300＋674,731＋2,800,350＝3,574,381）
六、從而，原告依侵權行為法律關係請求被告應給付原告3,574,
    381 元，及自起訴狀繕本送達被告翌日即100 年7 月15 日
    （原告起訴狀誤載為100 年6 月9 日）起至清償日止，按年
    息百分之五計算之利息，為有理由，應以准許，逾此部分，
    為無理由，應予駁回。原告勝訴部分，陳明願供擔保請求宣
    告假執行，核無不合，爰酌定擔保准許之。至原告敗訴部分
    ，其假執行之聲請已失所附麗，應併予駁回。
七、訴訟費用裁判之依據：民事訴訟法第79條。
中    華    民    國    100    年     9    月   23    日
                  民事第二庭    法  官  袁雪華
正本係照原本作成。
如對本判決上訴，須於判決送達後二十日內向本院提出上訴狀。
如委任律師提起上訴者，應一併繳納上訴審裁判費。
中    華    民    國    100    年     9    月   23    日
                                書記官  劉霜潔